【裁判字號】    98,審抗,208
【裁判日期】    980724
【裁判案由】    拍賣抵押物
【裁判全文】
臺灣臺北地方法院民事裁定             98年度審抗字第208號
抗  告  人  甲○○
相  對  人  安泰商業銀行股份有限公司
法定代理人  乙○○
上列當事人間拍賣抵押物事件，抗告人對於民國98年4月30日本
院98年度司拍字第71號裁定提起抗告，本院裁定如下：
    主    文
抗告駁回。
抗告程序費用新臺幣壹仟元由抗告人負擔。
    理    由
一、相對人於原審聲請意旨略以：抗告人於民國95年12月7日，
    以其所有如附表所示之不動產，為向相對人借款之擔保，設
    定新臺幣（下同）3,240萬元之本金最高限額抵押權，存續
    日期自95年12月6日起至125年12月5日止，債務清償期依照
    各個債務契約所定清償日期，並經登記在案。嗣抗告人於95
    年12月7日向相對人借款2,700萬元，並有利息及違約金之約
    定，借款期限為15年，約定利息為年利率2.36％，如未依約
    償還，即喪失期限利益，全部債務視為到期，除加計遲延利
    息外，其逾期在6個月內，按前開利率10％，逾期超過6個月
    者，按前開利率20％計付違約金。抗告人於未依約給付本息
    ，尚積欠25,072,353元之本金、利息及違約金，依約全部債
    務視為到期，為此聲請拍賣抵押物以資受償，並提出抵押權
    設定契約書影本、其他特約事項影本、他項權利證明書影本
    、土地及建物登記簿謄本、貸款契約書影本等件為證。
    原審法院依形式上審查後，准許將附表所示之不動產予以拍
    賣。
二、抗告意旨略以：原借貸契約關於抗告人因一定事由發生即喪
    失期限利益，全部債務視為到期之加速條款約定，對協商能
    力明顯較銀行弱勢之借款人之權益有重大影響，應違反公序
    良俗及平等互惠原則而無效。且抗告人雖於97年12月7日、9
    8年1月7日因現金短缺而遲延繳款約50日，但亦已於98年1月
    30日補足所欠款項，後與相對人電話聯繫時，相對人之聯絡
    人曾告以會撤回執行，直至98年5月8日抗告人仍收到民事裁
    定，遂再次致電相對人，相對人之法務人員卻告知必須全部
    繳清始撤回執行。另抗告人於98年3月3日亦曾與相對人達成
    繳款金額之協商，且協商後抗告人均於繳款期限5日內繳納
    ，相對人竟仍不撤回執行，對抗告人顯失公平。原裁定顯有
    違誤，爰聲請廢棄原裁定云云。
三、按抵押權人於債權已屆清償期而未受清償者，得聲請法院拍
    賣抵押物，就其賣得價金而受清償，民法第873條第1項定有
    明文。又抵押權人依此規定聲請拍賣抵押物，係屬非訟事件
    ，法院所為准駁之裁定，無確定實體法上法律關係存否之性
    質，於債權及抵押權之存否，亦無既判力，故只須其抵押權
    已經依法登記，且抵押債權已屆清償期而未受清償，法院即
    應為准許拍賣抵押物之裁定。而對於實體法律關係有爭執之
    人，為保護其權利，應另提起訴訟，以求解決，不得僅依抗
    告程序聲明其爭執，並據為廢棄准許拍賣抵押物裁定之理由
    ，最高法院51年台抗字第269號判例、94年台抗字第270號裁
    定意旨可資參照。經查，本件相對人上開主張，業據其提出
    抵押權設定契約書影本、其他特約事項影本、他項權利證明
    書影本、土地及建物登記簿謄本、貸款契約書影本等件為證
    ，原裁定據以准許相對人拍賣抵押物之聲請，即無不當。至
    抗告人所稱原借貸契約中所約定之加速條款應無效，且抗告
    人事後已經與相對人協商繳款金額並如期繳款等情，縱然屬
    實，亦係實體上之爭執，並非非訟程序所得加以審究。從而
    ，抗告意旨指摘原裁定不當，聲明廢棄，為無理由，應予駁
    回。
四、據上論結，本件抗告為無理由，爰依非訟事件法第46條、第
    21條第2項、第24條第1項，民事訴訟法第495條之1第1項、
    第449條第1項、第78條，裁定如主文。
中    華    民    國    98    年    7     月    24    日
                  民事第六庭  審判長法  官  劉坤典
                                    法  官  陳婷玉
                                    法  官  黃柄縉
附表
不  動  產  標  示
┌─┬──────┬──────┬──────┬─────┬─────┬─────────────┬────────────┬─────┐
│土│ （坐  落） │            │            │(地    號)│(地    目)│      (面        積)      │      (權利範圍)        │(備    考)│
│  │            │            │            │          │          │                          │       應有部分         │          │
│  │  臺北市    │大安區      ○○○段      │  305     │    建    │     501.00平方公尺       │   10000分之1062        │          │
│  │            │            │六小段      │          │          │                          │                        │          │
│地│            │            │            │          │          │                          │                        │          │
├─┼──────┼──────┼──────┼─────┼─────┼────────┬────┴────────────┼─────┤
│建│（建  號）  │（門牌號碼）│(基地坐落)  │(建築式樣)│(總樓層數)│(主要建材)      │          建物面積                │所有權人  │
│  │            │            │            │          │          │                │         (平方公尺)               │          │
│  │            │            │            │          │          │                ├─────┬───┬───────┼─────┤
│  │            │臺北市大安區│臺北市大安區│          │ 10       │住家用鋼筋混凝  │ 層次     │合計  │附屬建物      │權利範圍  │
│  │            │安和路2段181│通化段六小段│          │          │土造            │          │      │              │          │
│  │    2911    │巷12號6樓   │305號       │          │          │                ├─────┼───┼───────┼─────┤
│  │            │            │            │    本國式│          │                │          │      │陽台          │          │
│  │            │            │            │          │          │                │          │      ├───────┤  甲○○  │
│  │            │            │            │          │          │                │    6     │126.75│14.23         │          │
│  │            │            │            │          │          │                │          │      ├───────┼─────┤
│  │            │            │            │          │          │                │          │      │雨遮          │          │
│物│            │            │            │          │          │                │          │      ├───────┤   全部   │
│  │            │            │            │          │          │                │          │      │ 0.94         │          │
│  ├──────┴──────┴──────┴─────┴─────┴────────┴─────┴───┴───────┴─────┤
│  │共同使用部分：通化段六小段2916建號，面積304.62平方公尺，權利範圍：10000分之1064                                                   │
│  │              通化段六小段2917建號，面積167.42平方公尺，權利範圍：10000分之1201                                                   │
│  │              通化段六小段2918建號，面積36.33平方公尺，權利範圍：10000分之1429                                                    │
│  │              通化段六小段2919建號，面積103.69平方公尺，權利範圍：28分之2                                                         │
│  │              通化段六小段2920建號，面積538.85平方公尺，權利範圍：10000分之610                                                    │
│  │              （含停車位編號地下一層24號，權利範圍：10000分之610）                                                                │
│  │                                                                                                                                  │
└─┴─────────────────────────────────────────────────────────────────┘
以上正本係照原本作成
如不服本裁定，僅得於收受本裁定正本送達後10日內，以適用法
規顯有錯誤為理由，向本院提出再抗告狀（須附繕本一份及繳納
再抗告裁判費新台幣1,000元），經本院許可後始可再抗告。
中    華    民    國    98    年    7     月    24    日
                                書記官  蔡凱如


司法院資訊處製作；財團法人民間司法改革基金會備份。
